臺灣桃園地方法院交通事件裁定　　　　 96年度交聲字第270號
原處分機關　交通部公路總局新竹區監理所桃園監理站
異　議　人
即受處分人　甲○○
上列受處分人因違反道路交通管理處罰條例案件，對於交通部公
路總局新竹區監理所桃園監理站民國95年2 月7 日桃監裁罰字第
裁52-CRP50019號裁決書聲明異議，本院裁定如下：
    主  文
原處分撤銷。
甲○○不罰。
    理  由
一、原處分意旨略以：異議人即受處分人甲○○所有之車號5826
    -FS 號自小客車，於民國94年8 月1 日下午2 時臺北縣永和
    市○○路停車，嗣未依規定繳費，爰依道路交通管理處罰條
    例第56條第1 項第11款之規定裁處異議人罰鍰新臺幣1,200
    元。
二、本件聲明異議意旨略以：異議人雖有於94年8 月1 日下午2
    時臺北縣永和市○○路停車，嗣未依規定繳費，然並未收到
    與發單，致未於舉發通知單內規定日期到案繳納罰鍰，遭原
    處分機關裁處最高額度之罰鍰，故對原處分表示不服，請求
    撤銷原處分，另為適法之裁決等語。
三、經查：
  (一)按道路交通管理處罰條例第90條規定：「違反本條例之行為
    ，自行為成立之日起，行為有連續或繼續之狀態者，自行為
    終了之日起，逾3 個月不得舉發」。再依行政程序法第110
    條第1 項規定有：「書面之行政處分自送達相對人及已知之
    利害關係人起；書面以外之行政處分自以其他適當方法通知
    或使其知悉時起，依送達、通知或使知悉之內容對其發生效
    力」。復按，違反道路交通管理事件統一裁罰基準及處理細
    則第11條規定：「行為人有本條例之情形者，應填製舉發違
    反道路交通管理事件通知單，並於被通知欄予以勾記，其通
    知聯依下列規定辦理：．．．三逕行舉發者，應按已查明之
    資料填註車牌號碼、車輛種類、車主姓名或地址，並於通知
    單上方空白處加註逕行舉發之文字後，由舉發機關送達被通
    知人」，是以道路交通違規通知單應合法送達於受通知人，
    始生效力，亦即警察機關應係於通知單合法送達於通知人後
    ，始完成舉發之程序而發生效力。
  (二)受處分人甲○○於93年10月20日遷入桃園縣大園鄉沙崙村沙
    崙74之1 號，有個人基本資料查結果可稽。是以，本件異議
    人在警員製單舉發違規當時，確實居住上址無誤。而本件舉
    發單位填製舉發通知單後，對受處分人之車籍地即桃園縣桃
    園市○○街191 巷11號4 樓付郵送達乙節，有舉發單在卷可
    按（見本院卷第14頁）。另經本院函詢原舉發單位即臺北縣
    政府交通局該舉發單送達情形，該局覆以：因已於國內掛號
    郵件查詢6 個月期限，而無法查明送達情形等語，有該局96
    年6 月23日北府交營字第0960406449號含在卷可稽（見本院
    卷第30頁），此外原處分機關桃園監理站所提答辯內容，並
    未提出該舉發單已合法送達異議人之證明文件以供本院審認
    ，是以異議人辯稱：其未收到本件舉發通知單等語，非屬無
    據，尚值採信。而本件自受處分人違規時即94年8 月1 日14
    時起，迄今已逾過1 年11月餘，早逾3 個月，因之，本件所
    應深究者係舉發通知單之未合法送達，會否動搖舉發效力。
  (三)公法上有特定相對人之意思表示或意思通知，除法律有特別
    規定者外，在非對話為之者，應以達到相對人時生效，所謂
    達到，則使相對人居於可得瞭解之狀態為已足（最高行政法
    院68年度判字第838 號裁判參照）。又行政程序法就行政機
    關所為有特定相對人之書面行政處分或行政行為之送達，於
    第67條至第91條定有明文規定，同法第110 條第1 項復明定
    ：「書面之行政處分自送達相對人及已知之利害關係人起；
    書面以外之行政處分自以其他適當方法通知或使其知悉時起
    ，依送達、通知或使知悉之內容對其發生效力」。交通違規
    行為舉發之性質，不論屬公法上有相對人之書面意思通知或
    行政處分，自應將書面（舉發通知單）送達於受通知人，或
    使其達於可得瞭解舉發通知單之內容之狀態，始完成舉發程
    序而發生效力。至於行政程序法第49條：「基於法規之申請
    ，以掛號郵寄方式向行政機關提出者，以交郵當日之郵戳為
    準」之規定，僅限於人民依法規請求行政機關為特定行政行
    為時，始有適用之餘地。揆其立法目的，係對於申請人是否
    遵守法定期間之證明，基於郵遞送信時間非申請人所能控制
    ，其延誤難以歸責於申請人，為維護人民之權益，爰採發信
    主義，而將郵送時間予以扣除（法務部法律字第006701號
    函示參照）。亦即，行政程序法第49條係針對人民對行政機
    關有所請求時，明定採取發信主義，此與同法就行政機關對
    於相對人之書面行政處分或其他行政行為之通知係採取到達
    主義者，尚有不同，不得混淆。
  (四)受處分人有前述違規行為之事實，固有為受處分人所不爭執
    （見本院卷第27頁），而堪認定。惟本件之舉發通知單，並
    未依法送達，亦如前述，且交通違規事件之裁決，必須該違
    規事件業經合法舉發為前提；於逕行舉發之案件，猶須將舉
    發通知單送達於違規人，始生舉發之效力（道路交通管理處
    罰條例第9 條、違反道路交通管理事件統一裁罰基準及處理
    細則第11條參照）。本件因舉發通知單未合法送達，亦無證
    據證明受處分人對舉發通知單之內容、權益已知悉，且因受
    處分人違規時間已時隔1 年11月有餘，原舉發單位已不得再
    舉發。原處分機關不察，誤以舉發通知單已完成舉發，進而
    裁處罰鍰，於法尚有未合，則本院於撤銷原處分後，自應為
    異議人不罰之諭知。
四、據上論斷，應依道路交通管理處罰條例第87條第2 項，道路
    交通案件處理辦法第20條前段，裁定如主文。
中　　華　　民　　國　　96　　年　　7 　　月　　18　　日
                  交通法庭    法　官　朱美璘
以上正本證明與原本無異。
如不服本裁定，應於送達後5 日內，向本院提出抗告狀。
                              書記官　谷貞豫
中　　華　　民　　國　　96　　年　　7 　　月　　18　　日
